【裁判字號】    89,台上,7665
【裁判日期】    891214
【裁判案由】    強盜
【裁判全文】
最高法院刑事判決                              八十九年度台上字第七六六五號
    上  訴  人  甲○○
右上訴人因強盜案件，不服台灣高等法院台中分院中華民國八十九年十月九日第二審
判決（八十九年度上訴字第一三三七號，起訴案號：台灣台中地方法院檢察署八十九
年度偵字第四四九○、四五○一號），提起上訴，本院判決如左：
    主  文
上訴駁回。
    理  由
按刑事訴訟法第三百七十七條規定，上訴於第三審法院，非以判決違背法令為理由，
不得為之。是提起第三審上訴，應以原判決違背法令為理由，係屬法定要件。如果上
訴理由狀並未依據卷內訴訟資料，具體指摘原判決不適用何種法則或如何適用不當，
或所指摘原判決違法情事，顯與法律規定得為第三審上訴理由之違法情形，不相適合
時，均應認其上訴為違背法律上之程式，予以駁回。本件上訴人甲○○上訴意旨略稱
：(一)上訴人因長期失眠，服用安眠藥，於意識模糊下，竊取行動電話一支，上訴人僅
係犯刑法第三百二十一條第一項第三款之帶兇器竊盜罪，而非犯同法第三百三十條
第一項之加重準強盜罪，此觀案發時店員查覺被竊後，高喊「捉賊」，而非呼喊「搶
劫」甚明，原判決論處上訴人加重準強盜罪刑，即有適用法則不當之違法。(二)上訴人
於被攔獲後，確遭蔡金達、廖錦生等人圍毆，而危及生命安全，始將外觀似真槍之玩
具手槍拔出，藉以制止眾人之圍毆粗暴行為，上訴人實無施強暴、脅迫之意圖。本件
並無任何足以證明上訴人確有強盜犯行之證據，原判決認定事實顯有違法等語。
惟查本件原判決依憑上訴人坦承持有未具殺傷力之金屬玩具手槍，竊取行動電話一支
，經路人逮捕後被圍毆，拔出玩具手槍之自白，及被害人董千儀、證人蔡金達、蘇榮
明、廖錦生、林宗毅等人在警訊、偵、審中之證詞，暨贓物領據一張等證據，復參酌
該玩具手槍經內政部警政署刑事警察局鑑定結果，雖認不具殺傷力，但該槍枝既為金
屬製造，非單純塑膠製之玩具槍，在客觀上足對人之生命、身體、安全構成威脅，自
屬兇器等證據，資以認定上訴人意圖為自己不法之所有，於民國八十九年三月十八日
十六時許，帶其所有可為兇器不具殺傷力之玩具手槍及子彈五顆，前往台中市○○
○街一三五號第一廣場三樓二八三室普邏通訊社，向店員董千儀佯稱欲選購二支摩托
羅拉Ｖ三六八八型行動電話，利用店員出示數支話機供上訴人選購之際，乘機竊得其
中一支行動電話，得手後將之藏於腰際，隨即諉稱須提領現金支付價金，並將手上持
有之另一支行動電話交回後，迅速離去，經店員查覺失竊一支行動電話而高喊捉賊，
上訴人聞聲即逆向自手扶電梯往一樓逃逸，旋即在一樓為保全人員及在後追趕之店主
廖錦生攔獲，雖立即將竊得之行動電話交還店主廖錦生，然於保全人員及廖錦生將其
帶回三樓查問時，上訴人為脫免逮捕，竟當場取出上開玩具手槍一支，並以拉動滑套
之方式，對在場參與圍捕之廖錦生、蔡金達、保全人員蘇榮明及圍觀者林宗毅等人施
以脅迫，蔡金達為避免遭上訴人開槍，即上前攔阻，拉扯間不慎觸擊槍枝，蔡金達因
此得知上訴人所持有係玩具槍枝，遂將槍枝撥落一旁，並由蔡金達、廖錦生、蘇榮明
及路人等將上訴人壓倒制伏在地，並報警處理，扣得上訴人所有供犯罪所用之上開玩
具手槍一支及改造子彈四顆（經警試射二顆）、彈殼一顆等情，因而撤銷第一審關於
強盜部分之判決，改判論處上訴人帶兇器竊盜，因脫免逮捕，當場施以脅迫（累犯
）罪刑，已明其所憑之證據及認定之理由，從形式上觀察，並無違背法令之情形存
在。而證人蔡金達、蘇榮明、廖錦生、林宗毅既均指稱上訴人被逮捕並被帶至案發地
點三樓時，因圍觀者眾，上訴人要求蔡金達等人放伊走，未果，乃自口袋拿出上開玩
具手槍，並拉動滑套等語，且上訴人於第一審亦供承「我有拉槍機，但係告訴他們讓
我走」等語，原判決綜合卷內證據資料，認定上訴人確有加重準強盜犯行，乃其採證
認事職權之適法行使，要無採證認事違法或有適用法則不當之違法可言。上訴意旨，
並未依據卷內訴訟資料，具體指摘原判決究竟不適用何種法則或如何適用不當，徒憑
己見，為任意之指摘，核與法律規定得為第三審上訴理由之違法情形不相適合，其上
訴為違背法律上之程式，應予駁回。
據上論結，應依刑事訴訟法第三百九十五條前段，判決如主文。
中      華      民      國    八十九    年     十二     月     十四     日
                              最高法院刑事第十庭
                                  審判長法官  莊  登  照
                                        法官  洪  明  輝
                                        法官  蔡  清  遊
                                        法官  黃  一  鑫
                                        法官  林  秀  夫
      右正本證明與原本無異
                                              書  記  官
中      華      民      國    八十九    年     十二     月     十九     日


司法院資訊處製作；財團法人民間司法改革基金會備份。
